臺灣臺南地方法院民事判決　　　　　　　 98年度重訴字第1號
原　　　告　臺灣銀行股份有限公司
法定代理人　張明道
訴訟代理人　李玲玲
被　　　告　王以德
訴訟代理人　王永森律師
複 代理 人　宋金比律師
上列當事人間請求清償借款事件，本院於民國100年2月23日言詞
辯論終結，判決如下：
    主      文
被告應給付原告新臺幣貳億陸仟貳佰柒拾柒萬貳仟玖佰陸拾伍元
，及如附表所示之利息、違約金。
訴訟費用新臺幣貳佰壹拾肆萬捌仟柒佰參拾肆元由被告負擔。
    事實及理由
壹、程序方面：
    原告法定代理人原為羅澤成，嗣於本件訴訟程進行中變更為
    張明道，有財政部98年12月31日台財人字第09800665750號
    函在卷可參（見本院卷一第222頁），原告新任法定代理人
    張明道具狀聲明承受訴訟，核無不合，應予准許。
貳、實體方面：
一、原告主張：
  (一)訴外人駿林科技股份有限公司（下稱駿林公司）為公司週
      轉及開發國內信用狀之用，邀同訴外人劉啟烈與被告為連
      帶保證人，於民國96年4月間與原告簽訂授信總額度為新
      臺幣（下同）4億元之綜合授信契約（下稱系爭授信契約
      ），授信之種類有一般週轉金：借款額度為1億5,000萬
      元，利息按年率2.92 %計算。進口融資：借款額度為美
      金或等值其他外幣1,200萬元，其中外幣借款之利息，自
      所開發各筆信用狀國外銀行押匯日或原告墊撥日起，按該
      起息日原告所墊撥幣別之牌告遠期信用狀利率（美金按六
      個用期SIBOR加1%後再除以0.946計收）固定計算，於約定
      付息日，按當日原告牌告賣出匯率折算新臺幣償付；新臺
      幣借款之利息，自原告墊撥日或駿林公司改貸新臺幣之日
      起，按該起息日原告二年期定期儲蓄存款（一般）機動利
      率加個別加碼年率0.605%機動計息，並於原告二年期定期
      儲蓄存款機動利率調整時，自調整日起，按調整後之利率
      加上開個別年率計算。本借款項下外幣借款本金可經原告
      同意改貸新臺幣。委任開發國內信用狀：額度4億元，
      墊款利息自原告墊付日起，按原告二年期定期儲蓄存款（
      一般）機動利率加個別加碼年率0.605%機動計息，並於原
      告二年期定期儲蓄存款機動利率調整時，自調整日起，按
      調整後之利率加上開個別年率計算。本借款項下外幣借款
      本金可經原告同意改貸新臺幣。並均約明倘駿林公司不依
      期還本或付息時，除就遲延還本部分，自遲延時起按上開
      利率計付遲延利息外，並應就遲延還本付息部分，本金自
      到期日起，利息自應付息日起，逾期6個月以內者，按上
      開利率10%，逾期6個月以上者，就超過6個月部份，按上
      開利率20%計付違約金。經原告多次撥貸，駿林公司目前
      尚積欠本金262,772,965元及應計之利息、違約金即一
      般週轉金1億5,000萬元，及如附表編號1所示之利息、違
      約金；進口融資74,636,900元，及如附表編號2、3所示
      之利息、違約金；委任開發國內信用狀：38,136,065元
      ，及如附表編號4至7所示之利息、違約金。上開借款自98
      年8月1日起陸續到期，屢經催收均未獲置理，被告為連帶
      保證人，依法應負連帶保證責任，爰提起本訴，請求被告
      清償上開借款。
  (二)被告留存於原告處之印鑑卡聲明書記載：「茲切實聲明背
      面留存之印鑑為聲明人合法有效之印鑑，舉凡使用於貴行
      往來之各種約據、票據及其他一切憑證均具有絕對效力，
      縱使印鑑係被盜用、代蓋或其他任何情形，如貴行主觀認
      為與背面留存印鑑相符時，均應視為聲明人所為之有效法
      律行為，聲明人願負一切責任。」原告總行於96年3月底
      核准駿林公司本件貸款申請後，即通知駿林公司辦理簽約
      手續，因駿林公司之負責人劉啟烈及被告均長期於臺北辦
      公，故系爭授信契約係交由駿林公司之財務人員轉交被告
      等人簽署用印，其再依被告留存於原告處之上開印鑑卡核
      對印鑑及簽名。原告之經辦人員徐真琴於接獲駿林公司財
      務人員送回之系爭授信契約後，曾電詢劉啟烈於臺北之秘
      書連帶保證人簽署之時間，經告知為96年4月3日，徐真琴
      誤認劉啟烈與被告係於同日簽署，故將對保日期均記載為
      96年4月3日。又系爭授信契約上之被告簽名，經送請法務
      部調查局比對多件被告所簽署文件上之簽名後，鑑定結果
      其「筆跡筆劃特徵相同，研判兩者應出於同一人手筆」，
      可見系爭授信契約確係被告所親簽。
  (三)駿林公司之總經理至96年7月間始變更為訴外人劉信利，
      且至97年5月止，被告仍為駿林公司之董事，又被告於96
      年3月26日及96年4月4日，仍分別擔任駿林公司向訴外人
      合作金庫商業銀行（下稱合作金庫）、臺灣新光商業銀行
      （下稱新光銀行）借款之連帶保證人，足見被告辯稱因其
      不再管理駿林公司，不可能再擔任駿林公司借款之連帶保
      證人云云，並不可採。
  (四)系爭授信契約第6、7頁間雖無蓋騎縫章，惟由第1頁左方
      之印文及第1至第6頁間之騎縫章觀之，除均蓋有原告之代
      理人即臺南科學園區分行經理職章外，亦均蓋有駿林公司
      、劉啟烈及被告之印文。可見契約之相對人尚包括駿林公
      司及其連帶保證人劉啟烈、被告，而系爭授信契約第6頁
      下方立契約人欄僅印有甲方即借款人駿林公司簽署之欄位
      ，尚缺連帶保證人劉啟烈及被告及乙方即原告簽署之欄位
      ，該缺少部份即為第7頁，該契約始具完整性。若謂係拼
      湊而成，以被告擁有之博士高學歷，對其權利之保護應甚
      為注重，於簽任何文件之前必對其內容瞭解始簽署，豈會
      在外留有可供拼湊之簽名文件？至於其上之拆裝痕跡，係
      原告為完整影印系爭授信契約而拆開。
  (五)被告前於97年10月9日及97年12月5日，透過彰化銀行邀集
      含原告在內之4家債權銀行召開債務協商會議，要求免除
      其個人保證責任，並向各債權銀行提出申請書，表示為駿
      林公司向各銀行借款之連帶保證人，願盡最大之誠意協商
      解決保證債務，此已承認其為駿林公司之保證人，故若被
      告果真未於系爭授信契約簽名，惟其已承認連帶保證債務
      存在，不影響保證契約之成立。
  (六)並聲明：如主文第一項所示。
二、被告則以：
  (一)被告於95年底前即因經營理念不合，口頭請辭執行長及董
      事職務，經駿林公司董事長、副董事長解除執行長之職務
      ，於96年2月間完成交接，由訴外人劉信利接手駿林公司
      管理營運；駿林公司雖未立即為經理人之變更登記，然被
      告當時已無法再過問駿林公司之運作，新任總經理劉信利
      亦已開始執行職務，被告名下之駿林公司股份，亦為駿林
      公司擅自登記，與實際情形不符。被告不可能再於96年4
      月間擔任駿林公司貸款之連帶保證人，系爭授信契約上被
      告之簽名並非真正；法務部調查局筆跡鑑定結果雖認系爭
      授信契約上之被告簽名與供比對文件上之被告簽名筆劃特
      徵相同，惟並未指出係同一人所簽名，且「王以德」三字
      字跡筆劃簡單，特徵不明顯，容易仿冒，刑事警察局亦以
      被告簽名筆劃簡單而表示無法鑑定，且目前社會仿冒簽名
      並非難事，不能僅以上開鑑定結果認被告簽名為真正；而
      系爭授信契約每頁均蓋有騎縫章，僅系爭「王以德」簽名
      及印文該頁未蓋騎縫章，且經多次拆開再訂回，是縱認被
      告簽名為真正，該系爭授信契約顯然係經拼湊而成，不能
      證明該尾頁係為系爭授信契約連帶保證而簽名、用印。又
      被告於原告銀行印鑑卡上之印章一向為駿林公司財務部門
      保管，系爭授權契約上之印文縱與上開印鑑卡之印文相同
      ，即係駿林公司未經被告授權擅自蓋用，不能據此而認定
      被告有擔任連帶保證人之本意。至於留存印鑑聲明書所載
      「……縱使印鑑係被盜用，代蓋或其他任何情形，如貴行
      （原告）主觀認為與背面留存印鑑相符時，均應視為聲明
      人（被告）所為之有效法律行為，聲明人願負一切法律責
      任絕無異議……」之內容，顯然加重被告之責任，使被告
      對將來無限期的承擔無過失、無限之責任，同時免去原告
      對保確認連帶保證人親自簽名蓋章之責任，顯失公平，違
      反民法第247條第1規定，應屬無效。
  (二)原告已自認系爭授信契約上之對保人徐真琴並未實際進行
      對保，無人看見系爭授信契約係由被告親自簽名，不能草
      率認定系爭授信契約是王以德親簽。再者，歌林公司董事
      長劉啟烈等人為掏空公司，偽造文件取信銀行，且將對美
      國SBC公司不實之應收帳款轉由子公司駿林公司承受，並
      因此而遭偵查起訴，駿林公司之財務係由劉啟烈指派其親
      信擔任，被告無權過問，本件顯為一連串掏空行為之一環
      ，加上原告本身違反貸款對保之重要程序，駿林公司不但
      有偽造之動機，加上原告未確實執行對保程序給予偽造之
      有利環境，更可證明系爭授信契約上被告之簽名係被偽造
      。
  (三)又系爭授信契約上之日期載為96年4月3日，但被告於同年
      月2日早上8時30分搭乘華航班機出境，於隔（3）日下午5
      時由馬尼拉搭機回國，抵達機場時間為晚間6時57分，完
      成入境則應在晚間8時左右，已非上班時間，且被告人在
      桃園機場，而借貸銀行為原告之南科分行，行員均在臺南
      ，被告不可能於當日簽署系爭授信契約。
  (四)被告前經駿林公司財務部告知其尚對彰化銀行及新光銀行
      之貸款負連帶責任，為挽救駿林公司經營之頹勢，並免除
      自身之連保證債務，乃於彰化銀行主動要求協商下，於彰
      化銀行召集97年10月9日及同年12月5日之債權債務協調會
      中提出營運計畫以挽回駿林公司。當時原告著重者為駿林
      公司之重生及營運計畫之催生，需由駿林公司全體債權銀
      行參與協商，並未區分被告是否為債務之連帶保證人，自
      不能因原告有參與該協調會即逕行認定被告承認本件系爭
      連帶債權。
  (五)並聲明：原告之訴駁回。
三、本件兩造不爭執事項如下：
  (一)駿林公司於96年4月間與原告簽訂授信額度4億元之系爭授
      信契約（見本院卷一第7至10頁），經原告多次撥貸，駿
      林公司目前尚積欠如附表所示之本金、利息及違約金未清
      償。
  (二)原告與駿林公司訂立系爭授信契約時，係將系爭授信契約
      書交由駿林公司所屬人員，由該員帶回公司，由公司自行
      處理連帶保證人之簽章事宜，並未實際與連帶保證人進行
      對保。
  (三)依據駿林公司變更登記事項卡之記載，被告於95年5月22
      日起至97年10月20日（原任期應至98年5月22日，惟駿林
      公司於97年10月20日經經濟部解散登記）期間擔任駿林公
      司之董事，93年7月16日起至96年7月12日期間則登記為駿
      林公司之經理人。被告於97年1月份向董事會口頭請辭，
      97 年6月30日發函予經濟部請辭董事職務。
  (四)被告曾參加於97年10月9日、同年12月5日於臺北市由彰化
      銀行總行召開債權債務協調會議，會議紀錄如本院卷一第
      102 至105頁所示，原告公司曾派員出席97年10月9日之協
      調會 。被告曾於98年1月30日傳真申請日期為98年1月9日
      之申請書予原告，內容詳如本院卷一第111頁所示。
四、本件兩造之爭執要點厥為：被告是否為系爭授信契約之連帶
    保證人？爰分述本院得心證之理由如下：
  (一)按當事人主張有利於己之事實者，就其事實有舉證之責任
      ，民事訴訟法第277條前段定有明文。各當事人就其所主
      張有利於己之事實，應負舉證之責，故一方已有適當之證
      明者，相對人欲否認其主張，即不得不更舉反證。亦有最
      高法院19年度上字第2345號判例可資參照。
  (二)原告主張被告為本件借款之連帶保證人，並提出系爭授信
      契約1份為證，被告則否認系爭授信契約連帶保證人欄中
      被告之印文、簽名為真正。其中印文部分經本院送請內政
      部警政署刑事警察局鑑定之結果，認僅憑現有資料，無法
      鑑定與原告所提出留存印鑑卡上被告印文是否相符，且與
      兩造不爭執真正之另枚印文亦不相符，此有內政部警政署
      刑事警察局鑑定書1份可參（見本院卷一第187頁），而無
      法證明該印文為真正；然簽名部分，經本院檢具系爭授信
      契約，連同上有被告簽名之新光銀行信用卡申請書、財團
      法人中國生產力中心外聘酬勞薪資所得計算單、2007標竿
      學習推動委員會簽到表、合作金庫之授信約定書及連帶保
      證書、新光銀行授信約定書、駿林公司與彰化銀行等金融
      機構之聯合授信合約、及原告之留存印鑑聲明書、綜合存
      款約定書、活期方式專用放款借據（2份）、委託開發國
      內信用狀約定書（2份）、進口融資專用放款借據等件，
      囑請法務部調查局為筆跡鑑定，經該局以歸納分析、特徵
      比對之方法鑑定後，鑑定結果為：甲類筆跡（即系爭授信
      契約連帶保證人欄「王以德」之簽名筆跡）與乙類筆跡（
      即其餘送鑑比對文件上「王以德」之簽名筆跡）筆劃特徵
      相同，研判兩者應出於同一人手筆，有該局鑑定書、99年
      9 月27日調科貳字第09900444390號函在卷可參（見本院
      卷二第117至120頁、第171頁）。
  (三)被告雖又否認上開送鑑比對文件中原告臺灣銀行之活期方
      式專用放款借據、委託開發國內信用狀約定書、進口融資
      專用放款借據（見本院卷一第139至144頁）、合作金庫之
      授信約定書及連帶保證書（見本院卷一第149、150頁）、
      新光銀行授信約定書（見本院卷一第159頁）等文件上連
      帶保證人欄及立契約人欄中被告簽名之真正，惟據證人即
      上開契約文件中原告臺灣銀行之對保人員馬鳴遠、劉良泉
      到庭證稱：渠等於辦理對保時，已先核對被告之身分證正
      本，確認其上照片是否與本人相符，再親見被告本人簽名
      等語（見本院卷二第50至56頁）；證人即新光銀行之對保
      人員廖豐業則證稱：伊之前有看被告之身份證影本，但當
      場並未再核對身份證影本或正本，伊覺得本人是與身份證
      影本之照片相符，且當時他們正在開會討論公司重大發展
      ，故伊認為是總經理沒錯；有當場親眼確認簽字，但蓋章
      有的時候是事後再蓋等語（見本院卷二第210至213頁）；
      證人即合作金庫之對保人員陳啟義則證稱：當日是至臺北
      縣三重市○○街辦公室與被告對保，伊95年間亦曾去駿林
      公司對保，當時應該也是被告，但記憶已模糊，不能確定
      ，96年則是第2次去駿林公司對保，已忘記對保時實際核
      對的是被告身分證正本或影本，身分證影本由何人提供亦
      無印象，有親眼見被告簽名等語（見本院卷二第216至218
      頁）。是上開文件契約上被告之簽名，均經對保人員確認
      為被告所親簽，自應認為真正。被告雖另以證人廖豐業、
      陳啟義於對保前均未見過被告，且均未於對保前確實核對
      身份證件，而認上開2位證人所見之人並非被告本人。惟
      證人廖豐業已明確證稱其雖未於現場核對身份證及連帶保
      證人本人，然其事前已看過被告之身份證影本，並認對保
      時之連帶保證人與照片相符；又上開合作金庫授信約定書
      及連帶保證書簽署日期為96年3月26日，迄本院訊問證人
      陳啟義時已近4年，而對保既為證人陳啟義之日常業務，
      所經手之案件眾多，其就個案之對保情形不能詳細記憶，
      當與常情無違，且證人亦表示一般對保時均會核對當事人
      與身分證上之照片（見本院卷二第216頁背面、第217頁）
      ，自難僅憑證人因本件對保時隔已久，記憶模糊，即認其
      未踐行核對身分之程序；況如對保程序中確有他人冒充被
      告簽名，該人除需與被告容貌肖似外，尚需能於對保人員
      面前簽署與被告筆跡特徵相符之簽名，衡諸常理，此種情
      形發生之可能性微乎其微，被告以此質疑上開新光銀行、
      合作金庫文件上簽名之真正，尚非可採。是本院以上開契
      約文件上被告之簽名，作為爭議筆跡之比對用資料，自屬
      適當。
  (三)又上開合作金庫之授信約定書及連帶保證書簽署日期為96
      年3月26日，新光銀行授信約定書之簽署日期則為96年4月
      4日，均與系爭授信契約簽署日期相近（關於系爭授信契
      約簽署日期之問題，詳見後述），被告當時既仍願擔任駿
      林公司對合作金庫及新光銀行借款之連帶保證人，自難認
      駿林公司有於系爭授信契約上偽造被告簽名之必要。
  (四)是以，綜合前述法務部調查局筆跡鑑定之結果，及被告曾
      於系爭授信契約簽訂之同一時期內，擔任駿林公司對合作
      金庫、新光銀行借款之連帶保證人之事實，已足證系爭授
      信契約上連帶保證人欄中之被告簽名為真正，是原告主張
      被告為系爭授信契約所生本件借款之連帶保證人乙節，亦
      為真實可信。原告其主張此部分有利於己之事實，既已為
      適當之證明，被告如欲否認原告之主張，即應由其更舉反
      證推翻。經查：
    1.被告主張於96年4月2日上午8時許搭乘華航班機出境，於
      隔日即同年月3日晚間6時57分始自馬尼拉返抵機場乙情，
      業據提出中華航空旅客搭機證明2紙（見本院卷二第169、
      170頁），核與本院調取之被告入出境查詢資料（見本院
      卷二第154頁）相符，堪信為實。被告並據上開事實，辯
      稱其不可能於系爭授信契約所載對保日期即96年4月3日簽
      署系爭授信契約。惟查：原告於辦理系爭授信契約簽署事
      宜時，係將系爭授信契約書交由駿林公司所屬人員，由駿
      林公司自行處理連帶保證人之簽章事宜，原告所屬人員並
      未實際與連帶保證人本人進行對保乙節，為兩造所不爭執
      。至於系爭授信契約所載之96年4月3日日期何來？經證人
      即系爭授信契約對保人之原告僱員徐真琴到庭證稱：系爭
      授信契約係於96年3月間、臺北總行核准換約後之隔天交
      予駿林公司財務部門，系爭授信契約由駿林公司送回後，
      上面已有簽名及蓋章，其上之對保日期及承諾日期均係伊
      所記載，對保日期是伊拿回系爭授信契約後，以電話詢問
      駿林公司財務部一位叫「敏惠」的小姐，敏惠向伊表示據
      電詢祕書之結果，簽署之日期是96年4月3日，伊不確定敏
      惠是否指劉啟烈及被告均是那一天簽署的，因敏惠只告訴
      伊一個日期，所以伊就記載這個日期，至於訂約日期是合
      約開始啟用的日期，如果訂約日期是4月9日的話，可能是
      在4月8日拿回文件等語（見本院卷二第213至214頁）。是
      依系爭授信契約簽署過程及上開證人所言，可知系爭授信
      契約上之對保日期不過為證人徐真琴依駿林公司人員告知
      之日期記載，未必為實際之簽署日期，是縱認被告因身處
      國外而無於96年4月3日當日簽署系爭授信契約之可能，然
      因96年4月3日未必為實際簽署之日期，是被告此一所辯，
      尚不足以作為推翻「系爭授信契約上連帶保證人欄中之被
      告簽名為真正」此一事實之憑據。至於被告雖質疑證人徐
      真琴關於日期記載經過之證言，係於被告提出搭機證明後
      ，配合原告狡辯之詞；惟原告於本件訴訟程序前期，即已
      自承本件有未實際對保之情事（見本院卷一第73頁），則
      系爭授信契約所載對保日期與實際簽署日期未必相同乙情
      ，本可推知，尚難以此遽指證人徐真琴之證言不實。
    2.又本院前將系爭授信契約及前述對照文件送請刑事警察局
      鑑定，雖經該局以99年5月18日刑鑑字第099 0057639號函
      函覆：「本案本局業於98年9月14日以刑鑑字第098011973
      9號鑑定書函復貴庭在案，鑑定結果略以『…經檢視囑鑑
      文件上「王以德」字跡，其書寫筆劃簡單，特徵不明顯，
      故是否相符一節，無法鑑定…』…」（見本院卷二第105
      頁），然此僅係表示該機關無法就系爭授信契約上之被告
      簽名筆跡為鑑定，並未做成該筆跡易遭仿冒之結論。且上
      開爭議筆跡經本院再送法務部調查局鑑定後，業經該局認
      定比對用之簽名樣本充足且筆劃特徵顯著，而做成前述鑑
      定結果（見本院卷二第171頁法務部調查局函），是被告
      徒以以刑事警察局函覆無法鑑定，而質疑法務部調查局之
      鑑定結果，並主張系爭授信契約上之被告簽名係駿林公司
      人員所偽造云云，亦非可取。
    3.至於系爭授信契約左上角有多次以釘書機拆裝之痕跡，第
      1至6頁翻頁處均蓋有「駿林公司」、「劉啟烈」、「王以
      德」之印章作為騎縫章，僅第6頁與第7頁翻頁處未蓋騎縫
      章，有多次以釘書機拆裝之痕跡等情，業據本院當庭勘驗
      系爭授信契約原本查明（見本院卷一第215頁背面），被
      告固據此辯稱系爭授信契約中被告簽名所在之第7頁為拼
      湊而成，惟系爭授信契約第6頁頁尾處為立契約人簽名欄
      位中之借款人、擔保物提供人簽章欄，與第7頁頁首之連
      帶保證人簽章欄、頁中之債權人（即原告）簽章欄形式上
      相互連結，組成一完備之契約，並無跳脫、拼接之跡象，
      實難認原告或駿林公司有自他處取得可與系爭授信契約前
      6頁完全相連之被告簽名文件，並以之拼湊、偽造契約之
      可能。又系爭授信契約除經原告於本件提出為證外，另曾
      於臺灣板橋地方法院97年重訴字第538號返還消費借貸款
      事件中作為證據之用，此有該案影卷附卷可參。而自原告
      於該案及本件訴訟提出之系爭授信契約影本中各頁騎縫章
      位置以觀，可知該契約於加蓋騎縫章時之原始裝訂線係位
      於每列文字自右側起算之第2、3字元處，而原告所提出之
      影本，每頁右側之契約文字均有完整影印，並無遺漏，足
      見將原本翻印為影本時，確有將原裝訂線拆除以利影印之
      情形，是原告主張系爭授信契約之拆裝痕跡係因影印所致
      ，並非無據，被告前揭所辯，則乏憑據，自無可採。
    4.被告復辯稱系爭授信契約簽訂時，其已脫離駿林公司經營
      權中心，不可能再為駿林公司擔任連帶保證人云云。惟公
      司之連帶保證人，本不以具備公司經營者之身分為必要，
      是被告此部分所辯縱然屬實，亦不足為有利於其之認定。
  (五)綜上所述，本件原告就其主張被告為本件借款之連帶保證
      人之事實，已有相當之證明，而被告雖否認該連帶保證契
      約之存在，卻未能更舉反證推翻本院已形成之心證，依前
      揭判例意旨，自難為被告有利之認定。從而，原告依消費
      借貸連帶保證之法律關係，請求被告給付原告262,772,96
      5元，及如附表所示之利息、違約金，為有理由，應予准
      許。
五、又法院為終局判決時，原則上應依職權為訴訟費用之裁判，
    民事訴訟法第87條第1項定有明文。查本件原告起訴訴訟標
    的金額為262,772,965元，應徵第一審裁判費2,145,406元，
    又因證人日旅費支出3,328元，此外別無其他訴訟費用之支
    出，故本件之訴訟費用額確定為2,148,734元，應由敗訴之
    被告負擔。
六、本件判決結果已臻明確，兩造其餘攻擊、防禦暨證據方法，
    經本院審酌後，認對判決結果並無影響，爰不再逐一論述，
    附此說明。
七、據上論結，本件原告之訴為有理由，依民事訴訟法第87條第
    1項、第78條，判決如主文。
中    華    民    國     100    年    3    月    9    日
                  民事第三庭    審判長法  官  杭起鶴
                                      法  官  何清池
                                      法  官  張玉萱
以上正本證明與原本無異。
如對本判決上訴，須於判決送達後20日內向本院提出上訴狀。如
委任律師提起上訴者，應一併繳納上訴審裁判費。
中    華    民    國   100    年    3     月    14    日
                                      書記官  張晶瑩
附表：
┌──┬───────┬───────┬───┬────────────┬──┐
│次序│債權本金（新臺│利息計算期間  │利率（│違約金計算期間及利率    │備考│
│    │幣）          │（民國）      │年息）│                        │    │
├──┼───────┼───────┼───┼────────────┼──┤
│ 1  │150,000,000元 │自97年8月9日起│2.92% │自97年9月13日起至清償日 │    │
│    │              │至清償日止    │      │止，逾期在6個月以內者按 │    │
│    │              │              │      │左列利率10%計算，逾期超 │    │
│    │              │              │      │過6 個月者按左列利率20% │    │
│    │              │              │      │計算                    │    │
├──┼───────┼───────┼───┼────────────┼──┤
│ 2  │ 35,924,674元 │自97年2月26日 │3.33% │自97年8月25日起至清償日 │    │
│    │              │起至清償日止  │      │止，逾期在6個月以內者按 │    │
│    │              │              │      │左列利率10%計算，逾期超 │    │
│    │              │              │      │過6 個月者按左列利率20% │    │
│    │              │              │      │計算                    │    │
├──┼───────┼───────┼───┼────────────┼──┤
│ 3  │ 38,712,226元 │自97年3月7日起│3.33% │自97年9月4日起至清償日止│    │
│    │              │至清償日止    │      │，逾期在6個月以內者按左 │    │
│    │              │              │      │列利率10%計算，逾期超過6│    │
│    │              │              │      │個月者按上開利率20%計算 │    │
├──┼───────┼───────┼───┼────────────┼──┤
│ 4  │  2,041,777元 │自97年8月9日起│2.92% │自97年8月2日起至清償日止│    │
│    │              │至清償日止    │      │，逾期在6個月以內者按左 │    │
│    │              │              │      │列利率10%計算，逾期超過6│    │
│    │              │              │      │個月者按上開利率20%計算 │    │
├──┼───────┼───────┼───┼────────────┼──┤
│ 5  │  2,006,991元 │自97年8月9日起│2.92% │自97年8月30日起至清償日 │    │
│    │              │至清償日止    │      │止，逾期在6個月以內者按 │    │
│    │              │              │      │左列利率10%計算，逾期超 │    │
│    │              │              │      │過6 個月者按左列利率20% │    │
│    │              │              │      │計                      │    │
├──┼───────┼───────┼───┼────────────┼──┤
│ 6  │  8,017,382元 │自97年8月9日起│2.92% │自97年8月30日起至清償日 │    │
│    │              │至清償日止    │      │止，逾期在6個月以內者按 │    │
│    │              │              │      │左列利率10%計算，逾期超 │    │
│    │              │              │      │過6個月者按左列利率20%計│    │
│    │              │              │      │算                      │    │
├──┼───────┼───────┼───┼────────────┼──┤
│ 7  │ 26,069,915元 │自97年8月9日起│2.92% │自97年8月30日起至清償日 │    │
│    │              │至清償日止    │      │止，逾期在6個月以內者按 │    │
│    │              │              │      │左列利率10%計算，逾期超 │    │
│    │              │              │      │過月者按左列利率20%計算 │    │
├──┼───────┼───────┼───┼────────────┼──┤
│合計│262,772,965元 │              │      │                        │    │
└──┴───────┴───────┴───┴────────────┴──┘